最高法院刑事判決　　　　　　九十六年度台上字第五七八０號
上　訴　人　丙○○
選任辯護人　李衍志律師
上　訴　人　乙○○
　　　　　　丁○○
上 列一 人
選任辯護人　郭家駿律師
上　訴　人　戊○○　男民國○○年○月○日生
　　　　　　　　　　身分證統一編號：Ｚ000000000
選任辯護人　洪士宏律師
上　訴　人　己○○　男民國○○年○月○○日生
　　　　　　　　　　身分證統一編號：Ｚ000000000
選任辯護人　梁智豪律師
上　訴　人　甲○○　男民國○○年○○月○○日生
　　　　　　　　　　身分證統一編號：Ｚ000000000
上列上訴人等因擄人勒贖案件，不服台灣高等法院高雄分院中華
民國九十六年六月十二日第二審判決（九十六年度上訴字第七０
九號，起訴案號：台灣高雄地方法院檢察署九十五年度偵字第九
七八三、一一二七四、一六七一三、一六八六六號），提起上訴
，本院判決如下：
    主  文
原判決撤銷，發回台灣高等法院高雄分院。
    理  由
本件原判決認定上訴人丙○○、乙○○、丁○○、戊○○、己○
○、甲○○等六人有原判決事實欄所載犯行，因而撤銷第一審之
科刑判決，改判仍論處上訴人等六人共同強盜擄人勒贖（丁○○
累犯）罪刑，固非無見。
惟查：(一)有罪之判決書事實欄為適用法令之依據，應將法院依職
權認定與犯罪構成要件有關之事項，詳記於事實欄，然後於理由
內逐一說明其憑以認定之證據，使事實及理由兩相一致，方為合
法。而共同正犯之成立，以有犯意之聯絡，及行為之分擔為要件
。此項要件自應於事實欄內為詳實之記載，然後於理由內說明其
憑以認定之證據，始稱適法。本件原判決事實雖謂上訴人等六人
係於民國九十五年二月一日上午十一時許，在戊○○位於高雄縣
鳳山市○○○路四五一巷五弄十五號租屋處，共同基於意圖為自
己不法所有之犯意聯絡，謀議強擄被害人廖忠威以達其等強盜及
意圖勒贖之目的等情。惟判決理由內，就上訴人等六人對本件犯
行，究係如何共同基於不法所有之犯意聯絡而為謀議，並未說明
其所憑之證據及認定之理由，已有判決不備理由之違法。(二)有罪
判決書應分別記載犯罪事實及理由，倘若事實認定與理由說明，
不相一致，或事實或理由欄內之記載，前後齟齬，按諸刑事訴訟
法第三百七十九條第十四款後段規定，均屬判決理由矛盾，當然
違背法令。原判決引據甲○○警詢供稱：當天在乙○○家與丙○
○碰面，乙○○、丙○○就要我和他們去索債務，不清楚何事之
債務，只知道新台幣（下同）十二萬元；戊○○警詢供稱：綁架
廖忠威係九十五年二月一日上午，乙○○打電話給伊才知道此事
，之後才知是丙○○提議的，乙○○說被人拗十二萬元，欠債的
人已找到，要伊跟他去討債，伊說好，並問己○○、丁○○是否
要去，他們也說好……，及丙○○於第一審證稱：該日係乙○○
帶伊去找戊○○、丁○○、己○○，去的目的就是幫伊討錢各等
語，據以認定上訴人等六人係共同謀議如何擄走被害人強盜勒贖
之情（原判決第十四頁）。惟所引述上開各證詞似亦說明丙○○
、乙○○僅告知甲○○、戊○○共同前往索取十二萬元債款。則
案發當日，甲○○、戊○○於事前或參與強擄被害人之時，主觀
上有無不法所有意圖，原判決之論述已有矛盾。原判決既採信上
開證詞作為不利上訴人等論罪之依據，然對上開證詞有利上訴人
部分，並未加以說明，亦有判決理由不備之違誤。(三)認定犯罪事
實所憑之證據，雖不以直接證據為限，間接證據亦包括在內；然
而無論直接或間接證據，其為訴訟上之證明，須於通常一般之人
均不致有所懷疑，而得確信其為真實之程度。又證據之證明力，
雖由法院本於確信自由判斷，但不得違背經驗法則及論理法則。
所謂經驗法則，係指吾人基於日常生活經驗所得之定則，並非個
人主觀上之推測。本件原判決於理由說明：案發當日係戊○○提
議攜帶手槍、手銬等物，在冠源游泳池停車場過程中，丁○○亦
有用到手槍、手銬以防被害人脫逃。甲○○亦坦承：在冠源游泳
池停車場及大坪頂公墓有以手銬限制被害人之自由，手銬、槍是
己○○朋友的，離開時才將被害人之手銬打開等語。是由戊○○
等人於案發當日前往保羅飯店前就已預先攜帶「手槍」及「手銬
」等物，顯非一般討債之情，而已有預謀於被害人反抗時，施以
強暴手段將被害人擄走之強盜勒贖犯意云云。惟查，攜帶槍械等
兇器暴力討債之事，於現今社會所在多有，且屢見不鮮，原判決
認其顯非一般討債之情，並以之為不利上訴人等之憑據，顯與經
驗法則有違。(四)判決所載理由矛盾者，其判決當然違背法令。刑
事訴訟法第三百七十九條第十四款定有明文。原判決事實認定丙
○○犯本案之動機，係因丙○○與乙○○間有金錢債務未償，擬
以向廖忠威強盜擄人勒贖所得財物作為清償等情（原判決第二頁
、第十三頁）。然於理由又謂：乙○○雖辯稱：丙○○所交付之
六萬元係之前欠債之還款云云，然其始終未能提出其與被告丙○
○間債務關係之借據或票據等證據以證其說，且丙○○交付乙○
○之六萬元部分，更與其他參與共犯分得款項相同，堪認乙○○
確與丙○○等人有共同強盜擄人勒贖之犯意聯絡云云（原判決第
十八頁），似又認其二人間並無債務關係，亦有理由矛盾之違誤
。上訴意旨執以指摘原判決不當，非無理由，應認原判決有撤銷
發回更審之原因。
據上論結，應依刑事訴訟法第三百九十七條、第四百零一條，判
決如主文。
中　　華　　民　　國　九十六　年　　十　　月　二十六　日
                      最高法院刑事第九庭
                          審判長法官  洪　清　江
                                法官  石　木　欽
                                法官  李　伯　道
                                法官  韓　金　秀
                                法官  陳　晴　教
      本件正本證明與原本無異
                                      書  記  官
中　　華　　民　　國　九十六　年　　十　　月　 三十 　日
                                                      ｚ
